【裁判字號】    99,交訴,127
【裁判日期】    990720
【裁判案由】    公共危險等
【裁判全文】
臺灣板橋地方法院刑事判決             99年度交訴字第127號
公  訴  人  臺灣板橋地方法院檢察署檢察官
被      告  乙○○
上列被告因公共危險等案件，經檢察官提起公訴（99年度偵字第
10101 號），被告於本院準備程序進行中，就被訴之事實為有罪
之陳述，經告知其簡式審判程序之旨，並聽取當事人之意見後，
本院裁定由受命法官獨任進行簡式審判程序，並判決如下：
    主  文
乙○○因過失傷害人，處拘役肆拾日，如易科罰金，以新臺幣壹
仟元折算壹日；又駕駛動力交通工具肇事，致人受傷而逃逸，累
犯，處有期徒刑柒月。
    事  實
一、乙○○有違反麻醉藥品管理條例前科，民國93年間，因竊盜
    、搶奪等案，經本院以93年度訴字第2351號判決判處有期徒
    刑6 月、1 年，並定應執行有期徒刑1 年4 月確定；再於94
    年間，因過失傷害案件，經本院以94年度交簡字第378 號判
    決判處有期徒刑3 月確定，前揭2 案所處徒刑，嗣經本院以
    96年度聲減字第424 號裁定減刑並定應執行有期徒刑9 月確
    定，96年7 月16日執行完畢出監；又於96年間，因施用毒品
    案件，經本院以96年度訴字第3548號判決判處有期徒刑8 月
    確定，97年8 月25日縮短刑期執行完畢；詎乙○○雖知其重
    型機車駕駛執照，前因多件交通違規案件，嗣由監理機關易
    處吊銷處分（吊銷期間自98年5 月30日起，迄99年5 月29日
    ），於吊銷期間內既無駕駛執照，應不得駕駛車輛，惟仍為
    下列犯行：
(一)、98年10月5 日1 時3 分許，騎乘車牌號碼CTC-022 號普通重
    型機車，沿臺北縣新莊市○○路往三重市方向行駛，行經上
    開路段與思源路之交岔路口前附近時，原應注意汽車行駛時
    ，駕駛人應注意車前狀況，並隨時採取必要之安全措施，且
    依當時天候雨、夜間但有照明、路面狀態雖濕潤但無缺陷、
    亦無障礙物、且視距良好各情，即無不能注意前開規定之情
    事，竟疏未注意，貿然駕車前行，致是時同向行駛於其前方
    之車牌號碼POI-602 號重型機車騎士甲○○人車因之受撞倒
    地，甲○○且受有背部、四肢多處挫傷、舌部咬挫傷等傷害
    。
(二)、詎乙○○雖知汽車駕駛人駕駛汽車肇事致人受傷，應即採取
    救護或其他必要措施，並向警察機關報告，不得駛離，且依
    當時情狀，亦已發現甲○○受撞倒地受有前述傷害，然竟因
    恐斯時另涉嫌之詐欺、施用毒品等案件，業經偵查司法機關
    發布通緝，為免此等刑案為警到場處理時遭緝獲，而未停留
    於現場為必要之安全救助，且旋趁隙駕車逃離現場，幸經甲
    ○○記下乙○○之前揭車牌號碼報警處理，始循線查悉上情
    。
二、案經甲○○訴由臺北縣政府警察局新莊分局移送臺灣板橋地
    方法院檢察署檢察官偵查後起訴。
    理  由
一、認定犯罪事實所憑之證據、理由
(一)、訊據被告對上揭犯罪事實，迭於偵查及本院審理時坦承不諱
    ，並經證人即告訴人甲○○於警詢、偵查中指訴綦詳，復有
    告訴人所提出其受有前開傷害之新泰綜合醫院診斷證明書、
    道路交通事故現場圖、道路交通事故調查報告表(一)(二)、現場
    照片及監視錄影翻拍照片等附卷可參。
(二)、按汽車行駛時，駕駛人應注意車前狀況及兩車併行之間隔，
    並隨時採取必要之安全措施，道路交通安全規則第94條第3
    項規定甚明；查被告於前揭時地駕車上路時，天候雨、夜間
    但有照明、路面狀態雖濕潤但無缺陷、亦無障礙物、且視距
    良好各情，有前開道路交通事故調查報告表在卷可憑，顯見
    客觀上被告無何不能注意前開規定之情事，詎其仍貿然駕車
    前行追撞告訴人人車，致告訴人受傷，被告顯有未注意車前
    狀況之過失甚明，再者，告訴人因本件車禍受有背部、四肢
    多處挫傷、舌部咬挫傷等等傷害，亦有上開新泰綜合醫院診
    斷證明書在卷可憑，而被告前開過失行為與告訴人所受上揭
    傷害間，具有相當因果關係亦甚明確；從而，本案事證已明
    ，被告犯行堪以認定。
二、應適用之法律、科刑審酌事由：
(一)、核被告如事實欄一(一)(二)所為，各係犯刑法第284 條第1 項前
    段之過失傷害罪、同法第185 條之4 之肇事致人受傷而逃逸
    罪；又汽機車駕照為駕駛汽機車之許可憑證，乃駕照經吊扣
    、吊銷或註銷，其處分期間即無許可駕駛汽、機車之憑證，
    自不得駕駛汽、機車，故於駕照吊扣、吊銷或註銷期間駕車
    ，無駕駛許可憑證，自確應認係無照駕駛（司法院廳刑一
    字第05283 號函、最高法院91年度台上字第5274號判決意旨
    參照），茲被告之重型機車駕駛執照於98年5 月30日起即經
    吊銷，吊銷期間迄99年5 月29日乙節，有證號查詢機車駕駛
    人資料在卷可參，則被告於駕駛執照經吊銷期間內，仍駕車
    上路而有本件犯行，自屬無駕駛執照駕車，其因而致人受傷
    ，而依法應負刑事責任，應依道路交通管理處罰條例第86條
    第1 項規定，就其所犯過失傷害罪部分，加重其刑；又被告
    有如事實欄所述之犯罪科刑及執行情形，有臺灣高等法院被
    告前案紀錄表在卷可稽，其於有期徒刑執行完畢後5 年內，
    因故意再犯本案之肇事致人受傷而逃逸之有期徒刑以上之罪
    ，為累犯，此部分之犯行應依刑法第47條第1 項規定，加重
    其刑（過失傷害犯行部分，因係過失犯而非故意犯，依刑法
    第47條第1 項規定，尚不構成累犯，附此敘明）；又被告所
    犯上開二罪間，犯意各別，罪名互異，應予分論併罰。
(二)、茲審酌被告未注意汽車行駛時，駕駛人應注意車前狀況，並
    隨時採取必要之安全措施，致生本件車禍事故，並肇生告訴
    人受有前述傷害，竟復於肇事後，逃離現場，所為甚屬不該
    ，且迄未與告訴人達成和解，惟審酌被告犯後坦承犯行，尚
    知悔悟等一切情狀，就其前開所犯2 罪，分別量處如主文所
    示之刑，並就所處拘役刑部分，諭知如易科罰金之折算標準
    ，以示懲儆。
據上論斷，應依刑事訴訟法第273條之1第1項、第299條第1 項前
段，刑法第185 條之4 、第284 條第1 項、第47條第1 項、第41
條第1 項前段，道路交通管理處罰條例第86條第1 項，刑法施行
法第1 條之1 第1 項，判決如主文。
本案經檢察官高智美到庭執行職務。
中    華    民    國    99    年    7     月    20    日
                  交通法庭    法  官  陳明偉
以上正本證明與原本無異。
如不服本判決應於收受本判決後10日內向本院提出上訴書狀，上
訴書狀應敘述具體理由。上訴書狀未敘述上訴理由者，應於上訴
期間屆滿後20日內補提理由書狀於本院「切勿逕送上級法院」。
中    華    民    國    99    年    7     月    20    日
                              書記官  陳玉心
附錄論罪科刑法條：
中華民國刑法第185條之4
駕駛動力交通工具肇事，致人死傷而逃逸者，處6月以上5年以下
有期徒。
中華民國刑法第284條第1項
因過失傷害人者，處6月以下有期徒刑、拘役或5百元以下罰金，
致重傷者，處 1 年以下有期徒刑、拘役或 5 百元以下罰金。

司法院資訊處製作；財團法人民間司法改革基金會備份。
